【裁判字號】    88,訴,1110
【裁判日期】    890617
【裁判案由】    偽造文書等
【裁判全文】
臺灣高雄地方法院刑事判決                       八十八年度訴字第一一一Ｏ號
    公  訴  人  台灣高雄地方法院檢察署檢察官
    被      告  乙○○
右列被告因偽造文書等案件，經檢察官提起公訴（八十八年度偵緝字第五五八號），
本院判決如左：
    主  文
乙○○無罪。
    理  由
一、公訴意旨略以：乙○○與丙○○係朋友關係，竟趁機竊取丙○○之身分證，並偽
    刻丙○○之印章，於民國八十五年三月十二日向中華電信股份有限公司台灣南區
    電信分公司南高雄營業處（以下簡稱中華電信公司台灣南區分公司南高雄營業處
    ）擅自以代理人身份，持丙○○之身分證並偽造丙○○之市內電話業務申請書，
    在用戶簽章處偽蓋丙○○之印章，用丙○○之名義申請租用二八一—Ｏ七六九號
    電話，供己在高雄市○○○路五十三巷一號四Ｏ一事租處使用，致丙○○受有應
 負繳納電信費責任之損害。嗣被告未繳付自八十六年十一月份起之電信費，致上
    開電話於八十七年二月二十四日被拆機，計積欠電信費新台幣（下同）九千零九
    十元，丙○○於八十七年八月底收受中華電信公司台灣南區分公司南高雄營業處
    服務中心之電信費催繳通知單，始查知上情，因認乙○○涉犯行使偽造文書、竊
    盜罪嫌等語。
二、按事實之認定，應憑證據，如未能發現相當證據或證據不足以證明，自不能以推
    測或擬制之詞，以為裁判之基礎；而被告犯罪嫌疑，經審理事實之法院已盡其調
    查職責，仍不能發現確實證據足資證明時，自應依刑事訴訟法第三百零一條，為
    無罪判決（最高法院二十年上字第八九三號判例意旨可資參照）。
三、本件公訴人認被告乙○○涉犯行使偽造文書、竊盜罪嫌，無非以告訴人丙○○之
    指訴、市內電話業務申請書、中華電信公司台灣南區分公司南高雄營業處服務中
    心之電信費催繳通知單，及被告不以自己之名，反以告訴人之名義申請租用電話
    ，與常情不符等，為其論罪依據。訊據被告固坦承於上開時間，持告訴人之身分
    證、印章向中華電信公司台灣南區分公司高雄營業處申請租用上開電話等情，惟
    堅決否認行使偽造文書、竊盜犯行，辯稱：伊與告訴人係多年之朋友，二人曾於
    八十四年間合夥經營自馬來西亞進口減肥蔬菜，當時因需設傳真機，傳真減肥菜
    的資料，且伊之身份證適交予台東蔡森男代書辦理土地地上權之繼承登記，故無
    法持伊之身份證申請電話租用，告訴人始交付其身分證、印章予伊申請租用電話
    等語。經查：
（一）關於被告是否竊取告訴人身份證一節，告訴人先於偵查中指訴其身分證在被告
      申請電話之前，曾遺失一次等語，嗣於本院審理中則供稱：因申請電話需身分
      證正本始可申請，而我的身分證一直都沒發現遺失或被竊，所以可能是我之前
      常去被告租處找被告時，被告趁我睡覺之際，將我身分證拿去申請租用電話，
      之後再放回原處云云，前後指訴明顯不一，又關於市內電話業務申請書上所蓋
      之告訴人印文，是否真正，告訴人亦忽稱不是伊所有印章，是被告偽刻等語，
      忽稱不確定是否我的等語，互有歧異，是告訴人之指述顯有瑕疵，已難採信；
      而且，告訴人曾與被告因合夥經營減肥蔬菜，雙方為如何分擔金錢問題，發生
      爭執，之後即互不聯絡等情，業據告訴人自承在卷，顯然告訴人與被告間早已
      存有怨隙，則其所為之指述是否屬實，亦有可疑。從而，尚難僅憑告訴人之指
      訴據為對被告不利之認定。
（二）次查，觀諸卷附市內電話業務申請書所載，其上固以告訴人為租用電話之申請
      人，惟其上亦有被告之簽名及印文，以示被告係以代理人身份申請租用電話，
      衡情倘被告係竊取告訴人之身份證及偽刻印章，並冒用其名而申請租用電話，
      則其大可不必於申請租用電話時，仍以自己為代理人並簽名蓋章於申請書上，
      而使其犯行敗露；而且，被告自八十五年三月十二日申請電話後，皆自行繳納
      電話費，直至八十六年十二月間被告搬家時為止，此業據被告陳明在卷，並為
      告訴人所不否認，準此，被告申請租用電話後既自行繳費長達一年餘，則被告
      冒用告訴人名義申請租用電話，顯未獲得任何利益，既無任何利益，被告豈有
      甘冒被刑事追訴之危險而大費周章冒用告訴人名義偽造電話業務申請書之理；
      而且告訴人自承以前經常至被告租處找被告，且又曾與被告合夥經營減肥蔬菜
      ，二人顯係多年熟識之朋友，並常有往來，則告訴人因被告需要，而交付身份
      證及印章予被告，以便其辦理電話申請業務，亦與常情無違，是被告辯稱係告
      訴人交付其身份證及印章予伊申請租用電話等語，洵非無稽。
（三）末查，被告雖辯稱當時伊之身份證適交予台東蔡森男代書辦理土地地上權之繼
      承登記，致無法以自己之身份證申請租用電話云云，經訊之有無證據足以證明
      ，則陳稱蔡森男代書已死亡，無法出庭作證等語，而另提出蔡森男之妻甲○○
      之書信及土地登記簿謄本為證，惟證人甲○○並未到庭陳述，故其僅提出書面
      以代陳述者，並無證據能力，本院自不得予以審認；至於土地登記簿謄本，僅
      足證明被告曾於八十二年間辦理土地耕作權之繼承登記，惟此辦理繼承登記之
      時間，與本案申請租用電話時間長達將近三年之久，為何其身份證需長期放置
      在代書處，被告則始終未能提供證據以供本院審認，是被告所辯，尚難採信。
      惟依前所述，積極之證據既不足為不利於被告事實之認定，即應為有利於被告
      之認定，不必有何有利之證據，是被告所辯，雖不能證明為真實，亦不得憑此
      為對被告不利之認定。此外，復查無其他積極之證據足資證明被告有行使偽造
      文書、竊盜之犯行，既不能證明被告犯罪，爰依刑事訴訟法第三百零一條第一
      項規定，諭知無罪之判決。
據上論斷，應依刑事訴訟法第三百零一條第一項，判決如主文。
中      華 民      國      八十九      年      六    月     十七   日
                                    臺灣高雄地方法院刑事第七庭
                                        法  官    李  璧  君
右正本證明與原本無異。
如不服本判決，應於判決送達後十日內，向本院提出上訴狀。
                                        書記官    李  忠  霖
中      華      民      國      八十九      年      六    月   二十三   日


司法院資訊處製作；財團法人民間司法改革基金會備份。
